臺灣臺中地方法院民事判決　95年度訴字第2798號
原　　　　告　　甲○○
被　　　　告　　台中縣藥師公會
兼法定代理人　　乙○○
上2被告共同訴訟代理人
　　　　　　　　曾慶崇　律師
當事人間損害賠償等事件，本院於96年3月8日言詞辯論終結，判
決如下：
    主      文
原告之訴及假執行之聲請均駁回。
訴訟費用新台幣伍仟陸佰貳拾元由原告負擔。
    事實及理由
壹、兩造之聲明：
  一、原告：(一)被告應連帶給付原告新台幣（下同）501,000元
      ，及自起訴狀繕本送達之翌日起至清償日止，按年息5%計
      算之利息。(二)被告台中縣藥師公會應回復原告會籍資格。
      被告乙○○應依附件所示道歉聲明之內容、格式及字體大
      小刊登於藥師週刊第8版1/4彩色版面（即16公分×12公分
      ）。(三)訴訟費用由被告負擔。(四)願供擔保請准宣告假執行
      。
  二、被告：如主文所示。如受不利判決，願供擔保請准免為假
      執行。
貳、原告起訴主張：被告乙○○為被告台中縣藥師公會第22屆理
    事長，為該公會之代表人，而原告自60年10月起即為被告台
    中縣藥師公會之會員，累算至92年止之會籍年數已超過30年
    。依被告台中縣藥師公會90年8月10日第21屆第2次理監事會
    決議，會員20、30年以上經營藥局者，減免會費優待，原告
    已符合會籍年數超過30年免繳年費之規定，自92年屆滿30年
    起即可免繳年費。被告乙○○明知前情，原告並於94年12月
    22日以傳真向被告乙○○聲明已符合免繳會費之規定，並無
    積欠會費之情事，即使有資格認定之爭執亦應俟司法程序解
    決，但被告乙○○卻仍基於故意或過失之不法犯意，於95年
    1月11日主持台中縣藥師公會第22屆第3次會員代表大會時，
    以討論提案5，內容片面指稱原告至93年度止積欠會費達2年
    ，依公會章程第14條得經會員代表大會決議予以開除會籍，
    捏造不存在且嚴重損害原告名譽權之事實，致使出席會員代
    表受其誤導，由被告乙○○主導作成違法無效之決議將原告
    開除會籍。因被告乙○○、台中縣藥師公會上開侵權行為，
    使原告受有下列之損害：(一)原告列席94年4月28日第22屆第6
    次理監事會議，依公會章程規定得領取交通及差旅費1,000
    元，被告迄今無故拒絕給付。(二)因前述開除會籍之決議原告
    喪失會籍，遭公會會員及相關成員指指點點，含冤莫白，精
    神痛苦不堪，爰請求500,000元以資賠償。(三)為回復名譽，
    請求被告乙○○於報紙刊登道歉聲明為回復名譽之適當處分
    ，爰依侵權行為損害賠償請求權，請求判決如聲明所示。
參、被告則以：依公會90年8月10日第21屆理監事聯席會會議紀
    錄決議：「連續親自於本縣境內開設藥局達30年以上者；會
    費全免」，但原告自62年10月31日起，執業於「恒生醫院」
    至63年10月28日止，中斷親自於本縣境內連續親自開設藥局
    ，嗣於63年11月14日原告再執業於「欣欣藥局」，須至93年
    11月13日才符合前開會費全免之規定；而原告欠繳92、93兩
    年之常年會費，公會因而在94年9月25日之理監事會決議請
    原告於94年12月31日前繳交欠繳92、93年常年會費，逾期依
    章程辦理，其後公會於95年1月11日召開第22屆第3次會員代
    表大會，經決議開除原告之會籍。原告既積欠會費，並經公
    會會員代表大會依章程之規定決議開除會籍，被告等自無故
    意、過失侵害原告之權利之情事等語，資為抗辯。
肆、經查：
  一、本件原告主張被告乙○○為被告台中縣藥師公會第22屆理
      事長，原告92、93年未繳常年會費，經95年1月11日被告
      乙○○所主持之公會第22屆第3次會員代表大會依章程第
      14條決議開除原告之會籍等各節，為被告所不爭，並有原
      告所提出之會議紀錄、藥師公會函（本院卷第11頁、第12
      頁）在卷可稽，自屬真實可信。
  二、因故意或過失，不法侵害他人之權利者，負損害賠償責任
      ，民法第184條第1項前段定有明文。又民法第28條規定：
      「法人對於其董事或其他有代表權之人因執行職務所加於
      他人之損害，與該行為人連帶負賠償之責任」。再當事人
      主張有利於己之事實者，就其事實有舉證之責任，民事訴
      訟法第277條前段亦定有明文。本件原告既被告乙○○對
      原告應負侵權行為損害賠償責任，且為法人之被告台中縣
      藥師公會應負連帶賠償責任，則原告自應就被告乙○○之
      (一)加害行為、(二)行為不法、(三)行為侵害權利、(四)損害之發
      生、(五)侵害行為與損害之間有因果關係、(六)行為有故意、
      過失，及(七)被告乙○○為被告台中縣藥師公會之代表人，
      且在執行被告台中縣藥師公會之職務時加損害於原告，等
      要件負主張及舉證之責任。被告主張依「藥劑師執業動態
      卡」之執業動態卡之記戴，原告自62年10月31日起，執業
      於「恒生醫院」至63年10月28日止，嗣於63年11月14日被
      告再執業於「欣欣藥局」，此有被告所提出之執業動態卡
      可資佐證，並為原告所不爭，自屬可信。按公會章程第14
      條規定：「本會會員其滯繳會費超過兩年者，得經會員代
      表大會通過，予以開除會籍之處分」（本院卷第37頁），
      依被告台中縣藥師公會之章程，會員積欠會費未繳者，尚
      非不得經由會員代表之決會開除會籍；本件原告未繳92、
      93 年未繳常年會費，此為兩造不爭之事實，而公會90年8
      月10 日第21屆理監事聯席會會議紀錄決議：「連續親自
      於本縣境內開設藥局達30年以上者；會費全免」，但原告
      自62年10月31日起，執業於「恒生醫院」，嗣於63年11月
      14日原告再執業於「欣欣藥局」，則被告乙○○自可信賴
      上開文書記錄之記載，認原告並未「親自」於臺中縣境內
      開藥局達30年，而須至93年11月13日才符合前開會費全免
      之規定；至於原告主張台中縣藥師公會於70年以前並不禁
      止會員親自出租藥師執照賺取外快、執業於「恒生醫院」
      期間僅是虛應故事，以供執業醫師請領勞保給付，並未終
      止親自執業開設藥局云云，究屬非法之事，亦難令一般人
      相信專門職業人員有如此違反職業倫理之作為，被告台中
      縣藥師公會、乙○○據以認為原告不符合「連續親自於本
      縣境內開設藥局達30年以上者；會費全免」之規定，並由
      會員代表大會決議開除原告之會籍，是否合法置而不論，
      實無法認為被告乙○○有何侵權行為之故意或過失。且被
      告乙○○無故意或過失，亦不因原告多次表示反對意見，
      或曾傳真告知資格認定應俟司法程序解決而有異。另證人
      丙○○所證、原告所提出之錄音紀錄，亦不足以證明被告
      乙○○有侵權行為之故意過失。原告依侵權行為損害賠償
      請求權，請求判決被告應連帶給付501,000元，並自起訴
      狀繕本送達之翌日起至清償日止，按年息5%計算之利息、
      被告台中縣藥師公會應回復原告會籍資格、被告乙○○應
      依附件所示道歉聲明之內容、格式及字體大小刊登於藥師
      週刊第8版1/4彩色版面（即16公分×12公分），於法無據
      ，應於駁回，假執行之聲請無所依附，應以併駁回之。
  三、本件事證已臻明確，兩造其餘主張陳述及所提之證據，均
      毋庸再予審酌，附此敘明。
四、結論：原告之訴為無理由，依民事訴訟法第78條，判決如主
    文。
中　　華　　民　　國　　96　　年　　3 　　月　　22　　日
                  民事第四庭    法  官  王  銘
正本係照原本作成。
如對本判決上訴，須於判決送達後20日內向本院提出上訴狀。
中　　華　　民　　國　　96　　年　　3 　　月　　22　　日
                                書記官
